【裁判字號】    97,交抗,1030
【裁判日期】    970910
【裁判案由】    違反道路交通管理處罰條例
【裁判全文】
臺灣高等法院交通事件裁定            97年度交抗字第1030號
抗  告  人
即受處分人  甲○○
上列抗告人因違反道路交通管理處罰條例案件，不服臺灣新竹地
方法院96年度交聲字第306號，中華民國97年6月30日裁定，提起
抗告，本院裁定如下：
    主  文
抗告駁回。
    理  由
一、原處分意旨略以：受處分人於民國（下同）96年9月25日9時
    42分許，駕駛5P-0316號自小客車，行經新竹市○○○○道
    ，有警鈴響、號誌已顯示，而未依規定強行穿越平交道之違
    規事實，為警攔停舉發，因受處分人當時並未攜帶證件，也
    拒絕告知姓名年籍資料，員警遂對車主掣開鐵警行字第U000
    00000號舉發違反道路交通管理事件通知單（下稱舉發單）
    舉發之，俟受處分人持證件前來更改姓名年籍資料。嗣受處
    分人不服舉發，於到案日期前至交通部公路總局新竹區監理
    所新竹市監理站（下稱新竹市監理站）陳述意見，經該站向
    原舉發單位函查結果，認受處分人確有前揭違規事實，而依
    道路交通管理處罰條例第54條第1款、第63條之規定及違反
    道路交通管理事件統一裁罰基準表及處理細則第43、44、47
    條之規定，於96年11月13日予以裁處罰鍰新臺幣（下同）9,
    000元，記違規點數3點，並施以道安講習。
二、原裁定意旨以：
  (一)按汽車駕駛人，駕車在鐵路平交道，警鈴已響，閃光號誌已
    顯示，仍強行闖越者，處新臺幣6000元以上12000元以下罰
    鍰，道路交通管理處罰條例第54條第1款定有明文。又汽車
    駕駛人違反第54條規定者，除依原條款處罰鍰外，記違規點
    數3點，並應接受道路安全講習，道路交通管理處罰條例第
    63條第1項第3款、第24條第1項第4款，亦定有明文。
  (二)訊據受處分人固不否認於96年9月25日上午9時42分許，駕車
    行經新竹市農會有穿越平交道之行為，惟辯稱：伊係行經平
    交道一半時，平交道閃光號誌及警鈴始響起，遂加速通過等
    語。經查：
    (1)受處分人有於上揭時、地駕駛上開車輛行經平交道，有警
      鈴響、號誌已顯示，強行穿越平交道之行為，為警攔停舉
      發，有內政部警政署鐵路警察局，96年9月25日鐵警行字
      第U00000000號舉發單影本及新竹市監理站96年11月13日
      竹監新四字第裁51-U00000000號裁決書各1紙附卷可稽（
      見原審卷第9、16頁）。
    (2)證人即當日執勤員警朱國煥所提出之舉發錄影光碟，歷時
      1分5秒，畫面一開始並未對準平交道，而是柏油路面，待
      2秒時畫面轉到平交道，即有平交道警鈴及哨音響起，同
      時受處分人所駕駛之香檳色5P-0316號自小客車即穿越平
      交道，於3秒時受處分人車行方向對向車道的柵欄開始啟
      動要放下等情，經原審法院勘驗在卷（見原審卷第27至28
      頁），是受處分人所駕車輛確有於警鈴響起時，仍未完全
      通過平交道之事實。
    (3)又當日舉發受處分人之員警朱國煥到庭具結證稱：「（問
      ：對於異議人所述有何意見？）異議人是警鈴響起後約2
      、3秒才進入平交道。」、「（如何確定？）當時有拍攝
      錄影帶。」、「（問：攔停異議人時有無將所拍攝錄影帶
      給異議人看？）當時沒有。」、「（問：拍攝錄影帶除影
      像外，有無聲音？）應該是有聲音，今天我有將錄影光碟
      帶來（庭提光碟1份附卷）。」、「（問：從錄影光碟如
      何看出異議人有闖平交道？）光碟很難看得出來，警鈴最
      開始響的時候沒錄到。我事後去現場查看，警鈴響起到柵
      欄啟動放下有7秒的時間。」、「（問：對本案尚有何意
      見補充？）異議人的車子一過完平交道，柵欄就放下來，
      因為警鈴響起7秒後柵欄才會放下，所以顯然不是異議人
      所講警鈴響起她的車子已經過了一半。」等語（見原審卷
      第26頁背面至第27頁背面），復有當日執行拍攝違規行為
      之員警李明德到庭具結證稱：「（問：為何舉發本件異議
      人？）一般我們在執勤時警鈴響起3秒後如果有車子闖越
      ，我們就會用V8攝影舉發，本件情形也是如此，本件V8我
      拍的，警鈴響後2、3秒後異議人車子才過來，所以舉發她
      。……我確定本件是警鈴響起2、3秒後異議人才進入平交
      道，如果駕駛人通過平交道時警鈴還沒響起，我們不會攔
      他們下來。」、「（問：如何從光碟確認異議人有違規？
      ）光碟3秒時可以看到異議人對向方向柵欄已經啟動要放
      下，而號誌與警鈴同時動作，之後好幾秒後柵欄才會啟動
      。如果號誌與警鈴啟動後車輛還通過平交道後面的車輛會
      緊接過來，很危險，所以我們對這樣的行為一定要加強取
      締。」等語綦詳（見原審卷第27頁背面至28頁）。另依道
      路交通管理處罰條例科處行政罰事件，依據公法爭議之舉
      證責任分配法則，雖應先由行政機關就其業已履踐相關正
      當法律程序，以及人民應受處罰之客觀違反法令行為，負
      證明之責，惟受處罰人就行政機關已為相當證明之前開事
      項，若主張欠缺主觀歸責條件或為其他抗辯，亦須就其所
      辯提出反證。且行政機關對於前開應為舉證事項，並非不
      得以執行查察取締勤務人員，依據調查人證之程序，使就
      親歷事實提供不可替代之證明方法，是受處罰人就該證人
      所述見聞經過之真實性倘有質疑，除依法定交互詰問程序
      加以檢驗外，亦不得僅因證人之個人身分、地位或與當事
      人之關係而謂其不得作證，或憑己意指為必須代以其他特
      定之證據方法，此在證人業已具結願依偽證罰則擔保證言
      可信之場合，尤屬當然。參以證人朱國煥、李明德係經具
      結後始為上開證述，當無甘冒受偽證罪之追訴處罰，而為
      與事實不符之虛偽陳述之理，況且證人與受處分人互不相
      識，亦無仇隙，應無設詞構陷誣指受處分人之可能及必要
      ，再者，證人為執行交通勤務之公務員，對於舉發交通違
      規，為其業務內之事項，其觀察程度本較一般人更為專注
      ，而依其證述內容均合於常情並無矛盾，舉發時間為上午
      時分，現場光線良好，舉發員警之執勤位置距離適當且視
      線良好，應無誤認之可能。是以證人朱國煥及李明德前揭
      所為證述內容，確為實情，堪以採信。
    (4)雖證人所提出之錄影光碟，僅有拍攝到受處分人駕車通過
      平交道時，遮欄桿始行放下之畫面，並未拍攝到警鈴響起
      後始駕車闖越平交道之經過，然依卷附照片以觀，該平交
      道距離不長，僅須少許時間即可通過，且依據警員現場測
      量該平交道全長24.3公尺，該處平交道警鈴響起7.3秒後
      始開始放下遮欄桿（見原審卷第43至44頁），又受處分人
      於原審法院調查庭時供稱，對於上開錄影光碟之勘驗結果
      ，並無意見，且自陳當時行進時速20以上，不到30公里（
      見原審卷第28頁），是依其所述最低時速20公里計算，通
      過平交道時間僅須4.37秒即可完全通過，而依卷附光碟勘
      驗時間3秒時遮欄桿開始放下後，受處分人車輛始通過該
      平交道，是受處分人應是於警鈴響起後始進入平交道，已
      堪認定，縱如受處分人於原審法院訊問完畢交閱讀筆錄時
      自行以鉛筆於筆錄上註記「時速部分因已有段時間記憶較
      不清楚，確定時速不快」等情，然受處分人亦已自承其在
      警鈴響起後係迅速往前通過（見原審卷第27頁背面），是
      異議人通過平交道之時間顯不可能超過7.3秒（按：依計
      算，除非平均時速低於11.99公里始有可能通過本件24.3
      公尺寬之平交道會耗時7.3秒，然依駕車經驗，時速11.99
      公里係極低之速度），因此，本件受處分人辯稱於通過平
      交道一半時，警鈴始響起，與客觀事證不符，難以採信。
  (三)受處分人既有前開違規事實，原處分機關依道路交通管理處
    罰條例第54條第1款、63條第1項第3款（原裁決書漏載第24
    條第1項第4款）及違反道路交通管理事件統一裁罰基準表及
    處理細則第43、44、47條之規定，裁處受處分人罰鍰9,000
    元，並記違規點數3點，及施以道安講習，核無違誤，因而
    駁回受處分人之異議，經核並無不合。
三、抗告意旨略以：在員警之拍攝畫面中，抗告人即受處分人甲
    ○○駕車行駛出平交道時，有短暫的畫面是拍攝到平交道的
    柵欄已經呈現略有角度之傾斜，就認定平交道柵欄已經在作
    動，並以抗告人之行車速度推估抗告人係在平交道燈號及響
    聲作動後才爭道行駛過平交道，然事實上平交道之柵欄在未
    作動前已有與拍攝畫面相同之傾斜角度，有抗告人至現場所
    拍攝之照片及影帶可證，抗告人確係車輛駛入平交道一半警
    告號誌才作動；另攝影畫面清楚可見在抗告人之後員警有攔
    停一機車騎士，該機車騎士亦是在平交道燈號及響聲作動後
    始爭道闖越平交道，員警竟示意讓該機車騎士離開，實難讓
    抗告人信服本案值勤員警之認定。綜上，爰請法院再予審酌
    ，並為適法之裁定云云。
四、然查，案發當日執勤員警朱國煥所提出之舉發錄影光碟，其
    錄影畫面於3秒時抗告人通過平交道，而其車行方向對向車
    道的柵欄「開始啟動要放下」等情，業經原審法院當庭勘驗
    明確（見原審卷第28頁），抗告人對該勘驗內容亦表示沒有
    意見（見原審卷第28頁），且由上揭錄影畫面觀之，該柵欄
    放下乃一連續自上而下之動作，確係平交道柵欄之啟動，並
    非抗告人所言係平交道柵欄原有之傾斜角度，抗告意旨辯稱
    該柵欄本有其傾斜角度，錄影畫面中之柵欄無法確定是否已
    啟動，原審誤認該柵欄已作動而認定抗告人有本件違規云云
    ，顯為巧辯卸責之詞，自無可採。另錄影畫面中在抗告人之
    後值勤員警有攔停一機車騎士，當時之情況該員警即證人朱
    國煥於原審審理時已具結證稱：該機車是抗告人車子通過後
    ，柵欄放下，火車通過後，柵欄升起，又有另一列火車要經
    過，警鈴響起，機車已通過平交道一半，所以機車過來時認
    為沒有違規，所以沒有舉發，機車是看到我們在路邊就自己
    停下來，所以所長有叫他提出證件等語（見原審卷第27頁）
    ，足見該機車騎士應無闖越平交道之違規，抗告意旨認該機
    車騎士有闖越平交道之違規行為，而值勤員警予以縱放，其
    值勤之認定可議云云，乃抗告人片面之詞，尚難遽採，且此
    部分亦與抗告人本件違規之認定無涉，抗告人執此提起抗告
    ，尚難為抗告人有利之認定。從而，綜合卷內資料，應認抗
    告人確有如舉發通知單所載之違規事實無誤，原審裁定駁回
    抗告人不服原處分之聲明異議，經核並無不當，抗告人仍執
    上揭辯詞，指摘原裁定不當，為無理由，應予駁回。
據上論結，應依道路交通管理處罰條例第89條，道路交通案件處
理辦法第26條，刑事訴訟法第412條，裁定如主文。
中    華    民    國    97    年    9     月    10    日
                  刑事第二庭審判長法  官 洪光燦
                                  法  官 宋明蒼
                                  法  官 李麗玲
以上正本證明與原本無異。
不得再抗告。
                                  書記官 吳素雲
中    華    民    國    97    年    9     月    10    日


司法院資訊處製作；財團法人民間司法改革基金會備份。
